【裁判字號】    92,易,777
【裁判日期】    920725
【裁判案由】    毀損等
【裁判全文】
臺灣板橋地方法院刑事判決                          九十二年度易字第七七七號
    公  訴  人  臺灣板橋地方法院檢察署檢察官
    被      告  戊○○
                丁○○
                庚○○
右列被告因毀損等案件，經檢察官提起公訴（九十年度偵字第九０四號、第一八０四
號），本院判決如左：
    主  文
戊○○共同連續損壞他人大門落地窗玻璃，足以生損害於他人，處拘役貳拾日，如易
科罰金，以參佰元折算壹日。緩刑貳年；被訴公然侮辱部分公訴不受理。
丁○○共同連續損壞他人大門落地窗玻璃，足以生損害於他人，處拘役貳拾日，如易
科罰金，以參佰元折算壹日；又連續散布文字，而指摘足以毀損他人名譽之事，處拘
役肆拾日，如易科罰金，以參佰元折算壹日；應執行拘役伍拾日，如易科罰金，以參
佰元折算壹日。
庚○○共同連續損壞他人大門落地窗玻璃，足以生損害於他人，處拘役貳拾日，如易
科罰金，以參佰元折算壹日；被訴公然侮辱部分公訴不受理。
    事  實
一、戊○○、丁○○分係設址臺北縣板橋市○○路○段五十巷「板橋仕社區管理委員
    會」前任主任委員與前任副主任委員，庚○○之胞姊姊黃秀貞則係該社區住戶，
    三人及因懷疑板橋仕社區大廈係海砂屋，與承建廠商紘亞建設有限公司（下稱紘
    亞公司）協調賠償及解決事宜無結果，向社區住戶報告後，住戶氣憤不已，該三
    人竟與其他不詳姓名四十餘名住戶，共同基於概括犯意之聯絡，先於民國八十九
    年三月二十日中午十二時許，前往臺北縣板橋市○○路○段三十三號乙○○所有
    房屋（紘亞公司事務所設於此），一起丟擲磚塊、雞蛋毀損該一樓大門落地窗玻
    璃三片；又分別於同年月二十二日晚上及二十三日上午（起訴漏載上午），復二
    度前往上址房屋前，以同樣手法，依序毀損二樓落地窗璃、窗戶玻璃各二片（毀
    損部分起訴書略載為毀損大門玻璃、二樓窗戶玻璃），足以生損於乙○○（起訴
    書贅載亦足以生損害於紘亞公司）。
二、己○○（起訴書誤載為陳永清）、萬于齊（原名甲○○）於九十年間分別出任「
    板橋仕社區管理委員會」主任委員、財務委員，因交接問題，與丁○○產生糾紛
    ，詎丁○○未經查證，竟基於竟圖散布於眾之概括犯意，自九十年二月中旬起至
    同年九月中旬止，連續五次製作內容為「．．．收據不實，帳目不清，謊話多
    ，沒誠信，惱羞成怒，亂罵人，證據充足，不容抵賴，住戶沒表決，那知主委簽
    給他；第三屆管理費、保養費的資料，有心人來毀損，罪行被揭發，帳本又換新
    ，湮滅證據，圖利廠商，意圖明顯有嫌疑，住戶權益受損很嚴重；財委的權責推
    不掉，說辭反覆，推卸責任，嚴重失職」（同時誹謗己○○、萬于齊）；「第
    三屆管理費、汽車保養費資料被有心人土毀損，罪行被揭發後，帳本全換新，這
    種行為有湮滅證據圖利廠商之嫌，．．．，但其說詞反反覆覆，推卸責任，一再
    製造社區矛盾，掩護非法行為，和一再製造恐怖戰場，已嚴重失職（誹謗萬于齊
    ）」；「甲○○財務弊端重重，所以不敢讓人看，自己白紙寫黑字，還不守信
    用，包庇貪污犯規，違法行為至為明確，沒有收據發票的始祖就是你，作帳做到
    帳本不見了，又不自我反省，如何向社區交代」（誹謗萬于齊）；「請問高高
    在上無理取鬧的己○○和甲○○，你們都是這些問題的祖師，自己都有這些問題
    ，是否針對手續不符部分公開道歉，自己都有問題自己都不承認你們，．．．．
    ，並請不要一直在掩護貪污非法行為，你甲○○和葉先生自命清高，可是淨做和
    人為敵之事，任意誹謗別人，並一再欺負老實的蔡太太，良心何在」（同時誹謗
    己○○、萬于齊）；「敬告吳財委，又有多少弊端怕人知道，說謊的人最讓人
    看不起別再說了吧」（誹謗萬于齊）等字眼之文字海報（其內容起訴書略載為「
    收據不實，帳目不清，謊話多，沒誠信，惱羞成怒，亂罵人，證據充足，不容抵
    賴，住戶沒表決，那知主委簽給他」「第三屆管理費、保養費的資料，有心人來
    毀損，罪行被揭發，帳本又換新，湮滅證據，圖利廠商，意圖明顯有嫌疑，住戶
    權益受損很嚴重」「甲○○財務弊端重重，所以不敢讓人看」「包庇貪污犯規，
    違法行為至為明確」「沒有收據發票的始祖就是你」「作帳做到帳本不見了，又
    不自我反省，如何向社區交代」「又有多少弊端怕人知道嗎」），並在張貼臺北
    縣板橋市○○路○段五十巷八十九號一樓、板橋仕社區電梯內之公告欄、社區大
    門及牆壁公告欄上，而以此方式指摘足以毀損己○○、萬于齊名譽之事。
三、案經乙○○、己○○、萬于齊訴請臺灣板橋地方法院檢察署檢察官偵查起訴。
    理  由
壹、有罪部分
一、事實一部分：訊據被告戊○○、丁○○、庚○○三人固坦承於右揭時間與社區住
    戶四十餘人三度前往上址告訴人乙○○所有房屋前，並有人丟擲磚塊、雞蛋毀損
    該房屋一樓大門落地窗璃、二樓落地窗、窗戶玻璃等情，惟均矢口否認有何毀損
    之犯，被告戊○○辯稱：伊當時未丟擲磚塊及雞蛋，亦未叫住戶丟擲，不知係何
    人所為，毀損行為與伊無關云云；被告丁○○辯稱：伊僅有丟擲雞蛋之行為，但
    沒有丟磚塊，雖有住戶丟破房屋玻璃，亦與伊無關云云；被告庚○○辯稱：伊雖
    有去現場，但未丟擲磚塊及雞蛋，且伊曾勸阻住戶丟擲，伊自不構成毀損犯行云
    云。經查：右揭事實一，業據告訴人代理人游孟輝、張世柱律師分別於偵查、本
    院審理中指訴綦詳，並有現場毀損照片十七幀附卷可稽；另被告戊○○於偵查及
    本院審理中分別供稱伊和被告丁○○、庚○○，與紘亞公司協調賠償及解決事宜
    無結果，曾向社區住戶報告，而住戶是伊通知集合的，住戶聽後氣憤不已，就發
    生此抗議事件，抗議前有住戶建議要丟擲雞蛋，雞蛋是被告丁○○購買的，而在
    現場住戶也有丟擲雞蛋等情，被告庚○○於偵審中亦分別供稱：伊是社區住戶代
    表，與建商紘亞公司協調無結果的情形，伊有告知住戶，住戶聽了很生氣，就去
    丟擲石頭等情；又現場情況曾經員警搜證錄影，經本院於九十二年六月二十四日
    當庭勘驗結果，被告丁○○確實出手丟擲雞蛋，並有民眾丟擲磚塊砸破玻璃，而
    現場則未出現被告庚○○勸阻住戶丟擲雞蛋及磚塊之行為，此有本院該日訊問筆
    錄；參諸被告三人既係在代表社區住戶與紘亞公司談判未果下，召集住戶前往上
    址房屋前抗議，其等事先與丟擲雞蛋、磚塊之住戶彼此間顯已有犯意聯絡，縱被
    告三人未出手毀損告訴人乙○○房屋玻璃，仍應就其他住戶之毀損行為共擔刑責
    。從而，被告三人所辯上情，均屬卸責之詞，不足採信。罪證明確，被告三人毀
    損犯行咸堪認定。
二、事實二部分：訊據被告丁○○固坦承有製作前揭至之文字海報，並予張貼等
    情，惟矢口否認有何誹謗之犯行，並辯稱：伊所書寫之內容都有查證過，伊事先
    有指引當時之主任委員黃金龍查證，所為應不構成誹謗云云。經查：右揭事實二
    ，業據告訴人己○○、萬于齊、告訴人代理人辛○○律師於偵審中指詳，並有前
    揭至之文字海報五張附卷可稽，另證人即社區守衛劉進中於偵查中亦證稱有
    看過被告丁○○張貼前開文字海報等語（八九十年度偵字第九０四號偵查卷第一
    七四頁）；參諸證人黃金龍於偵查中僅證稱於九十年二月一日在主區守衛室發現
    十一月份、十二月分之收據，覺得可疑，就交給副主委處理等情而已（見同上偵
    查卷第一七五頁），並未指稱告訴人己○○、萬于齊有前開文字海報所提之情節
    ，且被告丁○○迄未提出相當事證證明前揭文字海報所述內容為真實，難謂即已
    事先查證，自不得阻卻違法。是其所辯上情，亦屬卸責之詞，不足採信。罪證明
    確，被告丁○○誹謗犯行，亦堪認定。
三、查被告三人與有犯意聯絡之住戶四十餘人，共同毀損告訴人乙○○所有房屋玻璃
    之行為，核均係觸犯刑法第三百五十四條之毀損罪；而其三人與不詳住戶四十餘
    人間，有犯意之聯絡及行為之分擔，均為共同正犯。次查被告丁○○圖散布於眾
    ，製作足以毀損告訴人己○○、萬于齊名譽之文字海報，並加以張貼之行為，核
    係觸犯刑法第三百十條第二項之散布文字，而指摘足以毀損他人名譽之事罪。而
    被告三人間先後三次毀損犯行，時間緊接，所犯又係構成犯罪要件相同之罪名，
    顯係基於概括犯意為之，為連續犯，應依刑法第五十六條規定就毀損一樓大門落
    地窗玻璃部分為一罪，並加重刑。另被告丁○○所為前揭、之行為，各係以
    一行為誹謗告訴人己○○、萬于齊，皆為想像競合犯，應依刑法第五十五條規定
    ，各從一重處斷。另被告丁○○先後五次散布文字，而指摘足以毀損他人名譽之
    事之犯行，亦時間緊接，所犯又係構成犯罪要件相同之罪名，顯係基於概括犯意
    為之，為連續犯，應依刑法第五十六條規定以一罪論，並加重其刑。再被告丁○○所犯上開二罪，犯意各別，行為互殊，應分論併罰。爰分別審酌被告等人之品
    行、智識程度、犯罪之動機、手段，毀損財物之價值尚輕，及誹謗他人名譽所造
    成之損害程度，以及犯罪後之態度等一切情狀，各量處如主文所示之刑，以示懲
    儆，並就被告丁○○誹謗部分，諭知易科罰金之折算標準。又查被告三人為上開
    毀損行為後，刑法第四十一條關於易科罰金之規定，業經立法院於九十年一月四
    日修正通過，並經總統於同年月十日明令公布，同年月十二日生效施行。觀諸上
    開修正後得易科罰金之規定「犯最重本刑為五年以下有期徒刑以下之刑之罪，而
    受六個月以下有期徒刑或拘役之宣告，因身體、教育、職業、家庭之關係或其他
    正當事由，執行顯有困難者，得以一元以上三元以下折算一日，易科罰金。但確
    因不執行所宣告之刑，難收矯正之效，或難以維持法秩序者，不在此限。併合處
    罰之數罪，均有前項情形，其應執行之刑逾六月者，亦同」，較修正前同條所定
    「犯最重本刑為三年以下有期徒刑以下之刑之罪，而受六月以下有期徒刑或拘役
    之宣告，因身體、教育、職業、或家庭之關係，執行顯有困難者，得以一元以上
    三元以下折算一日，易科罰金」之內容，顯然為有利於被告三人。苟被告所犯為
    最重本刑五年以下有期徒刑以下刑之罪，且受六個月以下有期徒刑或拘役之宣告
    ，即應依刑法第二條第一項前段規定適用修正後刑法第四十一條規定，本件被告
    三人所犯刑法第三百五十四條毀損罪部分，其最重本刑為二年以有期徒刑以下刑
    之罪，且本院又科處被告三人各拘役二十日，自應適用新法，諭知易科罰金之折
    算標準。另就被告丁○○部分，應依刑法第五十一條第六款規定定其應執行之刑
    ，復諭知易科罰金之折算標準。末查：被告戊○○前未曾受有期徒刑以上刑之宣
    告，此有臺灣高等法院被告全國前案紀錄表一件附卷可按，其因一時失慮，致違
    犯本罪，且犯罪後與被害人達成和解（此經告訴人代理人張世柱律供明），具有
    悔意，經此偵審教訓後，信已知所警惕，當無再犯之虞，是本院認對其所宣告之
    刑，以暫不執行為適當，爰依刑法第七十四條第一款規定併予宣告緩刑二年，以
    勵自新。
貳、不受理（含不另受理部分）
一、公訴意旨另以：被告三人與其他不詳姓名四十餘名住戶，共同基於犯意之聯絡，
    於八十九年三月二十二日晚及二十三日，至上址房屋前，將寫有「建設沒良心，
    心腸呼狗吃」白布條懸掛於告訴人紘亞公司大門，且於告訴人紘亞公司鐵門和地
    上以紅漆噴上「幹」、「奸商」等字，公然侮辱告訴人紘亞公司，因認被告三人
    另涉犯刑法第三百零九條第一項之公然侮辱罪嫌云云。
二、按告訴乃論之罪，未經告訴者，應諭知不受理之判決，刑事訴訟法第三百零三條
    第三款定有明文。
三、經查：被告三人被訴前開部分之案件，公訴人認其係觸犯刑法第三百零九條第一
    項之公然侮辱罪，依同法第三百十四段規定，須告訴乃論。惟本件告訴係由丙○○（為紘亞公司負責人）以個人名義提出，此觀八十九年四月刑事告訴狀一件自
    明，且本院綜觀全部卷證，本件被害人紘亞公司對於被告三人並未以任何書狀或
    言詞向檢察官或司法警察官提出告訴（刑事訴訟法第二百四十二條第一項前段參
    照），揆諸前揭說明，就此部分爰均依法諭知被告戊○○、庚○○公訴不受理之
    判決，惟公訴人認此部分與被告丁○○前揭經論罪之誹謗部分有想像競合犯裁判
    上一罪之關係，故不另為不受理之諭知，併予敘明。
據上論斷，應依刑事訴訟法第二百九十九條第一項前段、第三百零三條第三款，刑法
第二十八條、第五十六條、第三百五十四條、第三百十條第二項、第五十五條、第二
條第一項前段、第四十一條第一項前段、第五十一條第六款、第七十四條第一款，罰
金罰鍰提高標準條例第一條前段、第二條，判決如主文。
本案經檢察官簡美慧到庭執行職務。
中      華      民      國    九十二    年      七      月    二十五    日
                                  臺灣板橋地方法院刑事第五庭
                                      法  官  趙義德
右正本證明與原本無異。
如不服本判決，應於判決送達後十日內，向本院提出上訴狀。
                                      書記官  陳秀慧
中      華      民      國    九十二    年      七      月    二十八    日
附錄本案論罪刑法條全文：
刑法第三百五十四條：
毀棄、損壞前二條以外之他人之物或致令不堪用，足以生損害於公眾或他人者，處二
年以下有期徒刑、拘役或五百元以下罰金。
中華民國刑法第三百十條：
意圖散布於眾，而指摘或傳述足以毀損他人名譽之事者，為誹謗罪，處一
年以下有期徒刑、拘役或五百元以下罰金。
散布文字、圖畫犯前項之罪者，處二年以下有期徒刑、拘役或一千元以下
罰金。
對於所誹謗之事，能證明其為真實者，不罰。但涉於私德而與公共利益無
關者，不在此限。


司法院資訊處製作；財團法人民間司法改革基金會備份。
